臺灣新北地方法院民事裁定
111年度消債職聲免字第62號
聲  請  人
即  債務人  唐一中  




代  理  人  鄭國照律師（法律扶助律師）
相  對  人
即  債權人  中國信託商業銀行股份有限公司


法定代理人  利明献  


相  對  人
即  債權人  遠東國際商業銀行股份有限公司

法定代理人  周添財  


相  對  人
即  債權人  臺灣新光商業銀行股份有限公司

法定代理人  李增昌  
代  理  人  蕭雅茹  
相  對  人
即  債權人  玉山商業銀行股份有限公司


法定代理人  黃男州  
代  理  人  喬湘秦  
相  對  人
即  債權人  合作金庫資產管理股份有限公司

法定代理人  蔡見興  
代  理  人  劉獻文  
上列當事人因消費者債務清理條例事件，聲請免責，本院裁定如
下：
    主  文
聲請人即債務人唐一中應予免責。
    理  由
一、按法院為終止或終結清算程序之裁定確定後，除別有規定外
    ，應以裁定免除債務人之債務，消費者債務清理條例（下稱
    消債條例）第132條定有明文。又法院裁定開始清算程序後
    ，債務人有薪資、執行業務所得或其他固定收入，扣除自己
    及依法應受其扶養者所必要生活費用之數額後仍有餘額，而
    普通債權人之分配總額低於債務人聲請清算前2年間，可處
    分所得扣除自己及依法應受其扶養者所必要生活費用之數額
    者，法院應為不免責之裁定。但債務人證明經普通債權人全
    體同意者，不在此限。債務人有下列各款情形之一者，法院
    應為不免責之裁定。但債務人證明經普通債權人全體同意者
    ，不在此限：一、於7年內曾依破產法或本條例規定受免責
    。二、故意隱匿、毀損應屬清算財團之財產，或為其他不利
    於債權人之處分，致債權人受有損害。三、捏造債務或承認
    不真實之債務。四、聲請清算前2年內，因消費奢侈商品或
    服務、賭博或其他投機行為，所負債務之總額逾聲請清算時
    無擔保及無優先權債務之半數，而生開始清算之原因。五、
    於清算聲請前1年內，已有清算之原因，而隱瞞其事實，使
    他人與之為交易致生損害。六、明知已有清算原因之事實，
    非基於本人之義務，而以特別利於債權人中之一人或數人為
    目的，提供擔保或消滅債務。七、隱匿、毀棄、偽造或變造
    帳簿或其他會計文件之全部或一部，致其財產之狀況不真確
    。八、故意於財產及收入狀況說明書為不實之記載，或有其
    他故意違反本條例所定義務之行為，致債權人受有損害，或
    重大延滯程序，消債條例第133條、第134條亦有明文。準此
    ，終止或終結清算程序之裁定確定後，除有消債條例第133
    條、第134條各款之情形，應為不免責之裁定外，法院即應
    以裁定免除聲請人之債務。又消債條例之立法目的，在於使
    陷於經濟上困境之消費者，得分別情形依該條例所定重建型
    債務清理程序（更生）或清算型債務清理程序（清算）清理
    債務，藉以妥適調整其與債權人及其他利害關係人之權利義
    務關係，保障債權人之公平受償，並謀求消費者經濟生活之
    更生機會，從而健全社會經濟發展；消費者依清算程序清理
    債務，於程序終止或終結後，為使其在經濟上得以復甦，以
    保障其生存權，除另有上述消債條例第133、134條所規定不
    予免責之情形外，就債務人未清償之債務採免責主義（消債
    條例第1條、第132條立法目的參照）。
二、本件聲請人前依消債條例向本院聲請更生，經本院於民國11
    0年8月18日以109年度消債更字第680號裁定開始更生程序，
    嗣由本院司法事務官以110年度司執消債更字第334號進行更
    生程序，因債務人無法提出更生方案，致更生程序無法進行
    ，經本院於110年12月14日以110年度消債清字第232號裁定
    開始清算程序，並同時終止清算程序確定，業經本院依職權
    調取相關事件卷宗核閱無訛。
三、經本院通知全體債權人就債務人應否免責表示意見，並指定
    於111年5月6日到庭陳述意見，債權人均未到庭，除債權人
    合作金庫資產管理股份有限公司未具狀表示意見外，其餘債
    權人均表示不同意債務人免責或應裁定不免責，是本件並無
    消債條例第133條但書、第134條但書所定經普通債權人全體
    同意免責之情事存在。　　
四、茲就本件有無消債條例第133條、第134條所定應不免責之情
    形分述如下：
　㈠本件無消債條例第133條所定應不免責之情形：
　⒈按消債條例第133條應為不免責之裁定，係以「法院裁定清算
    程序開始後債務人有薪資、執行業務所得或其他固定收入，
    扣除自己及依法應受其扶養者所必要生活費用之數額後仍有
    餘額」及「普通債權人之分配總額低於債務人聲請清算前二
    年間，可處分所得扣除自己及依法應受其扶養者所必要生活
    費用之數額」為要件，缺一不可，此觀該條規定自明。
　⒉按法院裁定開始更生程序後，債務人免責前，法院裁定開始
    清算程序，其已進行之更生程序，適於清算程序者，作為清
    算程序之一部；其更生聲請視為清算聲請，消債條例第78條
    定有明文。於更生轉換清算程序之情形，法院依消債條例第
    133條為不免責裁定之審查時，應以自法院裁定開始更生時
    起至裁定免責前之期間認定債務人有無薪資收入（臺灣高等
    法院暨所屬法院98年法律座談會民事類提案第40號研討結果
    參照）。是本件應以本院110年8月18日裁定開始更生時起至
    本院裁定應否免責前之期間審認聲請人之固定收入扣除其必
    要生活費用後有無餘額。
　⒊本件聲請人自110年3月3日入監服刑，於本院110年8月18日裁
    定開始更生程序後，聲請人於110年8月至111年4月勞作金收
    入各1,002元、797元、606元、850元、2,062元、897元、56
    8元、545元、654元共7,981元，有法務部○○○○○○○勞作金分
    戶卡可稽（見本院110年度消債清字第232號卷第33頁、本院
    111年度消債職聲免字第62號卷第89頁），是聲請人於裁定
    開始更生程序後每月平均收入為887元（計算式：7,981元9
    ，元以下四捨五入），而其每月必要生活費用依法務部矯正
    署107年6月4日法矯署勤字第10705003180號函收容人每月生
    活需求費用金額標準為3,000元，應屬合理，則本院裁定開
    始更生程序後，聲請人每月固定收入887元扣除必要生活費
    用3,000元後已無餘額，已與消債條例第133條前段之要件未
    合，本院自無庸再審酌該條後段「普通債權人之分配總額低
    於債務人聲請清算前2年間，可處分所得扣除自己及依法應
    受其扶養者所必要生活費用之數額」之要件，從而，聲請人
    無消債條例第133條所定應不免責之情形，堪以認定。
　㈡本件無消債條例第134條所定應不免責之情形：
　  按消債條例關於清算程序係以免責主義為原則，不免責為例
    外，倘債權人主張債務人有消債條例第134條所定應不免責
    之事由，即應由債權人就債務人合於該條各款要件之事實，
    提出相當事證以資證明。惟債權人並未具體說明或提出相當
    事證證明，本院復查無債務人有該條各款之事由存在，足認
    本件無消債條例第134條所定應不免責之情形存在。
五、綜上所述，本件聲請人既經本院裁定終止算程序確定，且無
    消債條例第133條及第134條所定應不免責之情形存在，依首
    開規定，自應為聲請人免責之裁定，爰裁定如主文。　　
中　　華　　民　　國　　111 　年　　5 　　月　　20　　日
                  民事第六庭  法　官　陳佳君
以上正本係照原本作成。　　　　　　　
如不服本裁定，應於裁定送達後10日內，以書狀向本院提出抗告
，並繳納抗告費新臺幣1千元
中　　華　　民　　國　　111 　年　　5 　　月　　20　　日
                              書記官  李淑卿